【裁判字號】    97,訴,1222
【裁判日期】    970818
【裁判案由】    違反毒品危害防制條例
【裁判全文】
臺灣臺南地方法院刑事判決              97年度訴字第1222號
公  訴  人  臺灣臺南地方法院檢察署檢察官
被      告  乙○○
上列被告因違反毒品危害防制條例案件，經檢察官提起公訴（97
年度毒偵字第1454號），被告於本院準備程序中就被訴事實為有
罪之陳述，經本院合議庭裁定由受命法官獨任進行簡式審判程序
，判決如下：
    主  文
乙○○施用第一級毒品，累犯，處有期徒刑拾月；又施用第二級
毒品，累犯，處有期徒刑陸月。應執行有期徒刑壹年。
    事實及理由
一、本件犯罪事實：乙○○曾因違反毒品危害防制條例（施用毒
    品）案件，經臺灣高雄地方法院以88年度毒聲字第4488號裁
    定送觀察、勒戒後，因有繼續施用毒品傾向，於民國88年7
    月14日以88年度毒聲字第4863號裁定令入戒治處所施以強制
    戒治，於89年7月13日保護管束期滿執行完畢，並經臺灣高
    雄地方法院檢察署檢察官以89年度戒毒偵字第779號處分書
    為不起訴處分確定。又其因違反毒品危害防制條例（施用第
    一級毒品）案件，經本院於92年3月24日以91年度訴字第125
    8號判決判處有期徒刑11月確定，92年12月21日徒刑期滿而
    執行完畢。再因違反毒品危害防制條例（施用第一、二級毒
    品）案件，經本院於96年5月9日以96年度訴字第350判決判
    處有期徒刑10月及6月確定，分別減為有期徒刑5月及3月，
    合併定應執行有期徒刑7月確定，尚未執行完畢（此部分未
    構成累犯）。詎猶不思悔改，復基於施用第一級毒品海洛因
    及第二級毒品安非他命之犯意，於97年1月29日上午9時30
    分許警方採尿時點往前回溯26小時內之某時許，在臺南縣永
    康市○○路152之1號華南大飯店第203號房內，以針筒注射
    方式施用海洛因1次；復於97年1月27日中午12時許，在上揭
    華南大飯店第203號房內，以燒烤方式施用安非他命1次。嗣
    乙○○另案遭發佈通緝，經警於97年1月29日上午7時20分許
    ，在臺南縣永康市○○路152之1號逮捕，並經其同意採驗尿
    液，分別呈鴉片類（嗎啡）及安非他命類（甲基安非他命）
    陽性反應，而悉上情。
二、上開犯罪事實之證據：
（一）被告於警詢及本院審理時之自白。
（二）臺南縣警察局歸仁分局採擷毒品犯罪嫌疑人尿液送驗編號
      名冊、長榮大學於97年2月14日出具之確認報告各1紙。
三、按海洛因經注射入人體後，約80%於24小時內自尿中排出，
    代謝物嗎啡之平均可檢出時限約為26小時，安非他命則約
    70%於24小時內自尿中排出、約90%於96小時內自尿中排出，
    而國內尿液中甲基安非他命之檢驗僅鑑定其是否呈陽性反應
    ，尚無定其含量，且甲基安非他命成分之檢出與其投與方式
    、投與量、個人體質、採尿時間與檢測儀器之精密度等諸多
    因素有關，雖僅憑尿液中呈安非他命陽性反應，並無法確實
    推算吸食時間距採集時間之長短，惟依上述資料推斷，最長
    可能不會超過4日（參行政院衛生署藥物食品檢驗局81年9月
    8日（81）藥檢壹字第8114885號及同年2月8日（81）藥檢壹
    字第001156號函），佐以被告查獲採尿時間，及其尿液送驗
    分別呈鴉片類（嗎啡）及安非他命類（甲基安非他命）陽性
    反應，被告自白於上開時、地，施用第一級毒品海洛因及第
    二級毒品安非他命之犯行，足堪認定。
四、按92年7月9日新修正之毒品危害防制條例刪除「2犯」及「3
    犯」之規定，將施用毒品者簡化區分為初犯、再犯，並認施
    用毒品者係屬病患性犯人，以觀察、勒戒戒除其身癮，以強
    制戒治去除其心癮。經觀察、勒戒或強制戒治執行完畢釋放
    後，若係5年後再犯該條例第10條施用毒品罪者，檢察官應
    先聲請法院裁定令被告入勒戒處所觀察、勒戒，並視有無繼
    續施用毒品傾向，決定應予釋放、為不起訴之處分，或應聲
    請法院裁定令入勒戒處所強制戒治；若係5年內「再犯」同
    條例第10條施用毒品罪者，依同條例第23條第2項規定，檢
    察官則應依法追訴；且觀諸該條例第20條第3項，及同條例
    第23條第2項之修正理由，如施用毒品者係前經觀察、勒戒
    或強制戒治等治療程序執行完畢5年後，始再施用毒品之「
    初犯」，因前所執行之觀察、勒戒或強制戒治已足收戒除毒
    癮之效，自應重新執行觀察、勒戒或強制戒治等治療程序，
    並於治療程序執行完畢後，由檢察官為不起訴處分，毋庸對
    之追訴處罰；反之，在「再犯」之情形，因其先前所為治療
    程序顯未能收戒斷毒癮之效，且考量施用毒品者之再犯率偏
    高，乃簡化其刑事處遇程序，而逕予追訴處罰，不再施以治
    療程序。參酌上開立法理由，修正毒品危害防制條例就施用
    毒品者，祇於「初犯」及「5年後再犯」二種情形，有其追
    訴條件之限制，即須於初犯經觀察、勒戒或強制戒治釋放後
    ，5年內均無施用毒品之行為，始能認其前所實施之觀察、
    勒戒或強制戒治已足遮斷毒癮，而得於5年後再犯時，再予
    適用初犯之規定，重行觀察、勒戒等程序。倘5年內已經再
    犯，被依法追訴處罰，縱其第3次（或第3次以上）施用毒品
    之時間在初犯釋放5年以後，即與「5年後再犯」之情形有別
    ，且因已於「5年內再犯」，顯見其再犯率甚高，原實施觀
    察、勒戒或強制戒治，已無法收其實效，而無5年戒斷期之
    存在，自無再經觀察、勒戒及強制戒治之必要，應由檢察官
    逕行起訴（最高法院95年度台非字第59號判決及95年第7次
    刑事庭會議決議）。
五、經查，被告前因施用毒品案件，經送強制戒治後，於89年7
    月13日執行強制戒治完畢；再於92、96年間分別因施用第一
    、二級毒品案件，經本院判處有期徒刑11月、7月確定，有
    臺灣高等法院被告前案紀錄表在卷可稽。被告於強制戒治執
    行完畢5年內之92年間，已再犯施用毒品之罪，本件施用毒
    品之犯行，乃屬3犯以上，縱其施用毒品之時間在初犯釋放5
    年以後，即與「5年後再犯」之情形有別，參諸前揭最高法
    院判決及刑事庭會議決議意旨，仍應依法論科；且查海洛因
    、安非他命分別係屬毒品危害防制條例第2條第2項第1款、
    第2款所列之第一、二級毒品，核被告所為，分別係犯毒品
    危害防制條例第10條第1項之施用第一級毒品罪、同條例第
    10條第2項之施用第二級毒品罪，且其施用前後持有第一、
    二級毒品之低度行為，應為其施用之高度行為所吸收，不另
    論罪；又被告施用第一級、第二級毒品之犯意各別、方法互
    殊，應分論併罰之。另被告有如事實欄所載之違反毒品危害
    防制條例前科，甫於92年12月21日徒刑期滿執行完畢，有臺
    灣高等法院被告前案紀錄表在卷可參，其於受有期徒刑執行
    完畢後5年內故意再犯本件有期徒刑以上之各罪，均為累犯
    ，均應依法加重其刑。爰審酌被告迭經觀察、勒戒及強制戒
    治，仍未能體認施用毒品對於自身健康之危害，仍多次施用
    毒品，意志力薄弱，以及犯後業已坦承犯行，態度良好等一
    切情狀，分別量處如主文所示之刑，並定其應執行刑；且參
    司法院大法官會議解釋釋字第144號：「數罪併罰中之一罪
    ，依刑法規定得易科罰金，若因與不得易科之他罪併合處罰
    結果而不得易科罰金時，原可易科部分所處之刑，自亦無庸
    為易科折算標準之記載。」之意旨，被告施用第二級毒品安
    非他命之宣告刑毋庸為易科罰金折算標準之諭知。
據上論斷，應依刑事訴訟法第273條之1第1項、第299條第1項前
段、第310條之2、第454條，毒品危害防制條例第10條第1項、第
2項，刑法第11條前段、第47條第1項、第51條第5款，判決如主
文。
本案經檢察官甲○○到庭執行職務
中    華    民    國    97    年    8     月    18    日
                  刑事第十二庭  法  官  魏玉英
以上正本證明與原本無異。
如不服本判決應於收受本判決後10日內向本院提出上訴書狀，並
應敘述具體理由。如未敘述上訴理由者，應於上訴期間屆滿後20
日內向本院補提理由書狀（均須按他造當事人之人數附繕本）「
切勿逕送上級法院」。
                                書記官  曾盈靜
中    華    民    國    97    年    8     月    19    日
附錄本案論罪科刑法條全文
毒品危害防制條例第10條
施用第一級毒品者，處6月以上5年以下有期徒刑。
施用第二級毒品者，處3年以下有期徒刑。


司法院資訊處製作；財團法人民間司法改革基金會備份。
